【裁判字號】    97,重訴,1
【裁判日期】    970416
【裁判案由】    擄人勒贖
【裁判全文】
臺灣花蓮地方法院刑事判決               97年度重訴字第1號
公  訴  人  臺灣花蓮地方法院檢察署檢察官
被      告  乙○○
選任辯護人  林政雄律師、魏辰州律師、吳明益律師
被      告  丁○○
選任辯護人  林政雄律師、吳明益律師
被      告  甲○○
指定辯護人  吳明益律師
上列被告因擄人勒贖案件，經檢察官提起公訴（96年度偵字第57
93、5796號），本院判決如下：
    主  文
甲○○、丁○○、乙○○共同犯擄人勒贖罪，甲○○處有期徒刑
柒年、丁○○處有期徒刑柒年陸月、乙○○處有期徒刑捌年。
    事  實
一、乙○○（綽號阿安）、丁○○（綽號阿姆拉）及甲○○ 3人
    ，於民國96年6月底，經丁○○提議擄人勒贖，獲得另2人同
    意，而共同基於擄人勒贖之犯意聯絡，商議綁票對象、方法
    ，因乙○○曾向丙○○之父親張建智購買泰國蝦、淡水蝦，
    認張家經濟狀況良好，且熟悉丙○○晚間會單獨至倉庫工作
    之作息，即提議以丙○○為人質，向張家勒贖新台幣（下同
    ）2百萬元。
二、上開3人於 6月30日，先在乙○○位於花蓮縣花蓮市豐村138
    號之 5號住處，預備犯案用之長刀、鐵棍及手套、膠帶、口
    罩、全罩式安全帽、鴨舌帽等工具，並由乙○○、丁○○於
    同年7月1日，至丙○○工作之花蓮縣壽豐鄉○○○路倉庫附
    近，勘查路線及其作息。嗣於同年7月2日20時許， 3人均著
    黑色上衣及深色褲子，在丁○○所經營位於花蓮縣花蓮市○○街之便利店會合後， 由乙○○駕駛丁○○ 所有車牌號碼
    L3-7258號之日產 Cefiro自小客車，搭載丁○○、甲○○至
    上開倉庫附近，靜候時機，並分別戴上前開手套、口罩、安
    全帽、鴨舌帽等物，以掩人耳目。
三、嗣於同年7月2日22時30分許，3人見丙○○獨自駕駛車號JA-
    5590號自小貨車前來該倉庫前卸貨，認機不可失，即由丁○○持長刀架在丙○○之右頸部（丁○○之架刀押人行為，造
    成丙○○右頸部 7公分切割傷，經丙○○到「財團法人佛教
    慈濟綜合醫院」急診接受手術縫合 9針始治癒，此部分未據
    告訴），甲○○、乙○○則分持鐵棍，合力強行將丙○○帶
    上該自小客車後座，並由丁○○、甲○○分坐丙○○之右、
    左側防其脫逃，復以膠帶矇住丙○○之眼睛、嘴巴及反綁雙
    手於其背後，向丙○○稱「2小時內籌出2百萬元... 我們只
    要錢財，不會傷害你」等語，由乙○○負責開車至同縣壽豐
    鄉共和村「夢田有機農場」附近農地，並將丙○○帶下車，
    命其坐下，以膠帶纏綑雙腳，並將其身體綑綁在樹幹上剝奪
    行動自由，稱「我們只是要錢，不會傷害你，拿到錢就偷渡
    出去，你委屈一點！」等語後，僅留下甲○○看守丙○○，
    乙○○、丁○○則駕車到附近之公用電話亭（電話號碼000-
    0000號），多次聯絡丙○○家人索取贖金：
  (一)於96年7月2日23時28分許，以上開公用電話聯絡丙○○之妻
    江俞潔，稱：「妳先生在我手裡！」；
  (二)同日23時31分許，聯絡江女稱：「妳先生在我手裡，準備 2
    百萬元，拿到你家出來的台11線，到時會再打電話跟妳聯絡
    ！」；
  (三)同日23時32分許，聯絡江女，稱：「妳有在準備了嗎？不夠
    的話，也可以拿妳家的金飾出來，我到時會換地方，不可以
    報警！」；
  (四)同日23時49分許，聯絡江女，稱：「妳有沒有在準備錢？」
四、嗣丙○○聽到乙○○等人駕車返回，接甲○○一同前往公共
    電話亭繼續打勒贖電話之動靜，並感覺四下已無看守之人，
    即奮力掙脫，逃往附近同縣壽豐鄉○○村○○○路 120號之
    民宅借用行動電話，而於23時53分，向其妻江俞潔報平安，
    故乙○○等人第 5次打電話向江女索贖時，江女及丙○○之
    父張建智即推託、拒絕付款。
五、待乙○○、丁○○、甲○○ 3人打完電話返回現場，發現丙○○已自行逃脫，事跡敗露後，即駕車沿壽豐鄉○○道往花
    蓮市方向逃逸，並沿途將上述作案用之長刀、鐵棍、手套、
    口罩、安全帽等物，丟棄在路旁草叢及木瓜溪橋下等處（前
    揭物品均未扣案，諒已滅失）。
六、案經告訴人丙○○訴由花蓮縣警察局吉安分局報告台灣花蓮
    地方法院檢察署檢察官偵查起訴。
    理  由
一、認定被告犯罪所憑之證據：
  (一)按被告以外之人於審判外之言詞或書面陳述，除法律有規定
    者外，不得作為證據。又被告以外之人於審判外之陳述，經
    當事人於審判程序同意作為證據，法院審酌該言詞陳述或書
    面陳述作成時之情況，認為適當者，亦得為證據，刑事訴訟
    法第159條第1項及第159條之5分別定有明文，簡言之，傳聞
    證據原則上並無證據能力，然只要經當事人同意，即可作為
    證據。查本案卷內所有證據資料，均經當事人同意得作為證
    據，此有本院準備及審判程序筆錄可參，故均有證據能力，
    合先敘明。
  (二)上開事實，業據被告 3人分別於警詢、偵審中坦承不諱（被
    告甲○○部分，見花蓮縣警察局吉安分局吉警偵字第096800
    3774號刑案偵查卷宗- 下稱「警一卷」第1-11頁；台灣花蓮
    地方法院檢察署 96年度偵字第5793號偵查卷宗-下稱「偵一
    卷」第11-15頁及第24-27頁；被告丁○○部分，見警一卷第
    20-28頁、警二卷第18-28頁、台灣花蓮地方法院檢察署96年
    度偵字第5796號卷宗-下稱「偵二卷」第18- 27頁及第42-43
    頁；被告乙○○部分，見警一卷第12- 15頁、吉安分局吉警
    偵字第 0968003870號刑案偵查卷宗-下稱「警二卷」第3-17
    頁及第53頁、偵二卷第20- 27頁），核與證人即被害人丙○○（見台灣花蓮地方法院檢察署96年度他字第666號-下稱「
    他卷」第7- 11頁、偵一卷第45-49頁）、丙○○之妻江俞潔
    （見他卷第12-14頁、偵一卷第47-49頁）、被害人之父張建
    智（見警卷第22-24頁、偵一卷第47-49頁）證述情節大致相
    符，足認被告3人之自白均與事實相符。
  (三)除前開被告及證人之陳述外，復有：
  1.扣案被告丁○○之摩托羅拉行動電話 （含 0000-000-000號
    SIM卡）、被告甲○○之三星行動電話（含 0000-000-000號
    SIM卡）、被告乙○○之諾基亞行動電話（含 0000-000-000
    號SIM 卡）各1支。
  2.通聯及通訊監察資料（見他卷第15-16頁、第29-49頁；警一
    卷第33-57頁）。
  3.指認犯罪嫌疑人紀錄表乙份（警一卷第67-70頁）。
  4.照片10張（附於他卷第19-23頁）、模擬犯罪過程照片37張
    （附於警二卷第106-124頁）。
  5.警員林正繪製之現場圖乙份（附於他卷第18頁）等可證。
  6.綜上，被告3人擄人勒贖犯行事證明確，應依法論科。
二、論罪科刑：
  (一)核被告乙○○、丁○○、甲○○所為，均係犯刑法第 347條
    第1項之擄人勒贖罪。被告3人就上開犯行，有犯意聯絡及行
    為分擔，均為共同正犯。
  (二)至被告及辯護人一致辯稱：被告 3人「未經取贖而釋放」被
    害人丙○○，符合刑法第347條第 5項前段「犯第1項之罪，
    未經取贖而釋放被害人者，（應）減輕其刑」之減刑要件云
    云。然查：本案係被害人丙○○，趁被告 3人將其綑綁在樹
    上後而離開現場以便使用公用電話向張家勒贖之際，奮力掙
    脫綑綁之膠帶，逃離現場，借用民宅電話報平安乙節，業據
    證人丙○○證述明確，自不能以被告 3人之犯罪計畫不夠縝
    密、綑綁不夠牢靠、看守不夠嚴密及被害人幸運地保持鎮定
    ，成功脫逃，和附近有民宅，且民宅住戶願意慨然出借電話
    ，暨被害人家屬尚未及籌付贖金等因素，認為丙○○之脫逃
    ，乃被告3人主動「釋放」所致，被告等之行為，與該條第5
    項所定「釋放」之文義、目的、體系解釋結果，均難認相符
    ，雖本院認為，被告 3人惡性確非重大，未曾凌虐被害人，
    被害人亦一再為其等求情，希望輕判，然終不能為個案曲解
    法律，否則，對於真正主動積極釋放人質，有勇氣阻止共犯
    ，並中止犯行者，顯然不公，本案之情節，尚難適用該條項
    「未經取贖釋放」人質之規定減刑，亦難認有情輕法重，得
    依刑法第59條規定酌減其刑之必要。
  (三)量刑：本院審酌除被告丁○○曾有不構成累犯之施用安非他
    命、違反電子遊戲場業管理條例等前科外，餘被告 2人並無
    刑事犯罪紀錄，素行良好，於合力擄走及綑綁被害人丙○○
    之過程中，尚能顧及其呼吸情況，並坦言只要錢財、不會傷
    害被害人等語，使被害人安心，及被害人丙○○多次表示其
    感覺被告 3人惡意不大，願意原諒被告，也不請求任何民事
    賠償等情，復斟酌被告 3人就本案犯行之參與程度不同（被
    告丁○○為清償債務，而提議擄人勒贖，並提供自用小客車
    作為交通工具，還持長刀押被害人上車；被告乙○○因曾向
    被害人之父親張建智購買蝦子，熟悉張家經濟狀況及被害人
    工作時地，而提議以丙○○作為人質，並負責駕車；被告甲○○參與程度較輕）、犯罪後之態度（被告乙○○不但於初
    次警詢時矢口否認犯罪，並於警詢後，私下要求被告甲○○
    不要供出伊，於偵查、審理時尚辯稱：是被告丁○○、甲○○找我幫忙開車、做事，我以為是恐嚇取財云云，不知悔改
    ；被告甲○○受警方於96年12月17日通知至花蓮縣警察局吉
    安分局偵查隊說明案情時，雖矢口否認涉案，然為警釋回後
    ，旋因良心不安，而於同年月19日，主動赴花蓮縣警察局刑
    事警察大隊偵二隊投案並自白犯行，坦然面對法律責任，最
    早悔悟）等一切情狀，認為偵查檢察官就被告乙○○、丁○○分別具體求刑 10年、8年，尚屬過重，就被告甲○○部分
    ，求刑 7年應屬適當，分別量處如主文所示之刑，以期公平
    ，並鼓勵被告要誠實面對司法審判，勿心存僥倖。
  (四)犯罪事實欄所載之犯罪工具均未扣案，且經被告 3人一致陳
    明早於去年7月2日犯罪後沿路丟棄，諒已滅失，且全卷內無
    證據可證明上開物品現仍存在，為免執行困難，爰不宣告沒
    收。扣案之行動電話 3支，並非本案犯罪工具（且被告丁○○稱犯案時並未攜帶該行動電話），故亦均不予沒收，附此
    敘明。
據上論斷，應依刑事訴訟法第299條第1項前段，刑法第28條、第
347條第1項，判決如主文。
本案經檢察官李子春到庭執行職務。
中    華    民    國    97    年    4     月    16    日
                  刑事第一庭  審判長法官  張健河
                                  法  官  湯國杰
                                  法  官  蕭一弘
上列正本證明與原本無異。
如對本判決不服，應於送達後10日內，向本院提出上訴狀（上訴
狀應記載具體上訴理由並應抄附繕本）告訴人或被害人如對於本
判決不服者，應具備理由請求檢察官上訴，其上訴期間之計算係
以檢察官收受判決正本之日期為準。
中    華    民    國    97    年    4     月    21    日
                                  書記官
附錄本判決論罪之法律條文：
中華民國刑法第347條：
（擄人勒贖罪）
意圖勒贖而擄人者，處死刑、無期徒刑或7年以上有期徒刑。
因而致人於死者，處死刑、無期徒刑或12年以上有期徒刑；致重
傷者，處死刑、無期徒刑或10年以上有期徒刑。


司法院資訊處製作；財團法人民間司法改革基金會備份。
